【裁判字號】    95,上訴,266
【裁判日期】    950417
【裁判案由】    違反槍砲彈藥刀械管制條例
【裁判全文】
臺灣高等法院高雄分院刑事判決         95年度上訴字第266號
    上  訴  人
    即  被  告  甲○○
    指定辯護人  李靜怡  律師
上列上訴人因違反槍砲彈藥刀械管制條例案件，不服臺灣高雄地
方法院94年度訴字第1530號中華民國94年12月29日第一審判決（
起訴案號：臺灣高雄地方法院檢察署94年度偵字第2300號、第
2673號 ），提起上訴，本院判決如下：
    主  文
上訴駁回。
    事  實
一、甲○○明知制式手槍及子彈分別係槍砲彈藥刀械管制條例第
    4 條第1 項第1 款、第2 款所稱之槍砲、彈藥，非經中央主
    管機關內政部之許可，不得持有具有殺傷力之制式手槍及子
    彈，竟於民國93年11月間某日，因借款予真實姓名年籍均不
    詳綽號「特力屋」之成年男子新臺幣（下同）93,000元後，
    在位於高雄市○鎮區○○路特力屋大賣場之停車場，質押取
    得「特力屋」所交付，具有殺傷力之美國COLT廠製MKIV80型
    制式半自動手槍1 枝（含彈匣1 個，槍枝管制編號00000000
    00號）及口徑0.38吋制式子彈9 顆，以為上開債務之擔保，
    使上開槍彈置於其實力支配管領下，未經許可而持有之。嗣
    於警方未發覺前，向員警邱世勳自首其持有上開制式槍彈，
    且為配合警方逮捕「特力屋」，旋於94年1 月12日下午3 時
    許，與「特力屋」相約在高雄港漁人碼頭見面，惟因「特力
    屋」並未現身，甲○○即報繳上開制式槍彈（經鑑驗試射3
    顆子彈，剩6 顆）而接受裁判。
二、案經行政院海岸巡防署海岸巡防總局第十五海巡隊、高雄市
    政府警察局鹽埕分局報告臺灣高雄地方法院檢察署檢察官偵
    查起訴。
    理  由
甲、程序方面
    本件被告、辯護人及檢察官對於卷內證據之證據能力均不爭
    執，本院審酌各該證據作成之情況，認為適當，依刑事訴訟
    法第159 條之5 之規定，均得作為證據。
乙、實體方面
一、訊據上訴人即被告甲○○對於持有上開制式槍彈之事實固坦
    承不諱，惟辯稱：是臺東海巡署的人員、南部犯罪打擊中心
    要我報繳的，說我報繳以後會沒有罪，叫我把那把槍的主謀
    「特力屋」引出來，我也不知道那把槍的嚴重性，我一拿到
    槍，當天下午邱世勳警員就跟我聯絡了，上開槍彈不是被查
    扣的，是我私下將槍彈交給邱世勳等語；原審辯護人辯護意
    旨則以：被告是自己把槍彈交給警方，顯見被告於警方未發
    覺其持有寄藏槍彈前已向警方自首，並協助警方逮捕綽號「
    特力屋」之男子，應依槍砲彈藥刀械管制條例第18條規定減
    輕或免除其刑等語，以資辯護。本院之辯護人則以被告取得
    「特力屋」交付之槍彈後，隨即發覺不妥，並主動與警方聯
    繫報繳槍彈，且協助警方誘捕「特力屋」，對社會治安尚未
    造成危害，僅因一時失慮，而觸犯重罪，犯罪情狀非無可憫
    ，在客觀上足以引起一般人同情，請依刑法第59條規定予以
    減輕其刑云云。
二、經查：
(一)被告於上揭時地持有上開制式槍彈之事實，業據被告於警、
    偵訊、原審審理中及本院均坦承不諱，核與證人即在場員警
    邱世勳、潘坤興於原審審理時結證之情節大致相符，復有搜
    索、扣押筆錄、扣押物品目錄表、現場跡證蒐集紀錄清單、
    照片20張在卷可稽（見行政院海岸巡防署海岸巡防總局第15
    海巡隊洋局15偵字第094H0000000 號卷第10頁至第15頁、第
    19頁至第28頁），並有具有殺傷力之美國COLT廠製MKIV80型
    制式半自動手槍1 枝（含彈匣1 個）及具有殺傷力口徑0.38
    吋之制式子彈9 顆扣案可資佐證。而扣案之上開槍彈經送內
    政部警政署刑事警察局鑑驗，經該局以性能檢驗法、制式子
    彈試射法、比對顯微鏡比對法鑑定結果，認「送鑑美製柯特
    手槍1 枝，認係美國COLT廠製MKIV80型口徑0.38吋（Super
    ）制式半自動手槍，機械性能良好，可擊發同口徑制式子彈
    ，認具殺傷力」、「送鑑子彈9 顆，認均係口徑0.38吋（
    Super Auto）制式子彈（鑑驗時試射3 顆），認均具殺傷力
    」，有內政部警政署刑事警察局94年3 月9 日刑鑑字第0940
    017434號鑑驗通知書1 份附卷足憑（見94年度偵字第2300號
    卷第34頁至第37頁），是被告持有具殺傷力之上開槍彈之事
    實，堪以認定。
(二)被告於94年1 月13日警詢時供稱：「我當時與綽號『特力屋
    』之男子約好，在高雄漁人碼頭停車場見面，他要拿現金還
    我，因為他於2 個月前向我借錢。」等語（見行政院海岸巡
    防署海岸巡防總局第15海巡隊洋局15偵字第094H0000000 號
    卷第2 頁），嗣於94年1 月16日警詢、檢察官偵訊時均翻異
    前詞，改口辯稱：「是於94年1 月9 日下午3 時左右‧‧‧
    綽號『特力屋』之男子當時向我借‧‧‧。」等語（見高雄
    市政府警察局鹽埕分局警卷第7 頁反面），再參酌證人邱世
    勳於原審審理中到庭結證稱：「當時我們已經協助調查很久
    了，約的時間不只這一次，但『特力屋』都沒有出現‧‧‧
    我們一直聯絡甲○○，但他都不行動，後來我們覺得實在不
    行，就逮捕他‧‧‧。」等語（見原審卷第67頁、第68頁）
    ，堪認被告於94年1 月16日警詢所供「特力屋」向其借錢時
    間較屬可信。又證人邱世勳於該次原審審理中結證稱：「內
    政部有公告報繳槍彈可以免刑（即93年7 月1 日至同年9 月
    30日止），但本件已經超過報繳時間‧‧‧。」等語（見原
    審卷第67頁），復有證人邱世勳所提出臺北縣政府警察局永
    和分局得和派出所自動報繳槍械免除其刑之工作簡報1 份在
    卷在原審卷第79頁可稽，則依該工作簡報之規定，凡於93年
    7 月1 日至同年9 月30日止公告自首期間報繳其持有槍砲，
    始能依規定免除其刑，是被告所辯其報繳上開制式槍彈仍係
    在上開免除其刑之期限內云云，尚難採信。
(三)綜上所述，足見被告上開所辯，顯係臨訟飾卸之詞，均不足
    採信。本案事證明確，被告違反槍砲彈藥刀械管制條例犯行
    ，堪以認定。
三、核被告甲○○所為，係犯槍砲彈藥刀械管制條例第7 條第4
    項之未經許可持有手槍罪及同條例第12條第4 項之未經許可
    持有子彈罪。被告以一持有行為，同時持有手槍及子彈，觸
    犯構成要件不同之罪名，為異種想像競合犯，應從一重之槍
    砲彈藥刀械管制條例第7 條第4 項之未經許可持有手槍罪論
    處。又按「犯本條例（槍砲彈藥刀械管制條例）之罪自首，
    並報繳其持有之全部槍砲、彈藥、刀械者，減輕或免除其刑
    ；其已移轉持有而據實供述全部槍砲、彈藥、刀械之來源或
    去向，因而查獲者，亦同」，槍砲彈藥刀械管制條例第18條
    第1 項定有明文。查，本案係被告主動向員警邱世勳自首持
    有上開制式槍彈，員警始知悉被告持有槍彈之情，業據證人
    邱世勳於原審結證在卷（見原審卷第66頁、第67頁），被告
    配合警方逮捕綽號「特力屋」之行動，並報繳上開制式槍彈
    等情，亦據證人邱世勳、潘坤興於原審證述綦詳（見原審卷
    第66頁至第70頁），自應認被告符合前揭規定，自應予以減
    輕其刑。至被告持有本件系爭槍彈之行為，雖對治安尚未造
    成危害，但制式槍彈之殺傷力甚強，其危險性也高，被告在
    「特力屋」向其借款時竟收受以為質押，系爭槍彈在其持有
    中達2 個月之久，迄今亦未供出「特力屋」之真實姓名、年
    籍資料等供追查，故尚難認被告犯罪之情節足堪憫恕，核此
    敘明。
四、原判決以被告甲○○罪證明確，因予適用槍砲彈藥刀械管制
    條例第7 條第4 項、第12條第4 項、第18條第1 項前段，刑
    法第11條、第55條、第42條第2 項、第38條第1 項第1 款，
    罰金罰鍰提高標準條例第2 條，現行法規所定貨幣單位折算
    新臺幣條例第2 條之規定，並審酌被告任意持有殺傷力強大
    之制式手槍及子彈，足以危害社會治安，犯罪情節難認輕微
    ，惟念其未曾受有期徒刑以上刑之宣告，此有臺灣高等法院
    被告前案紀錄表1 紙在卷可按，素行尚佳，犯後坦承部分犯
    行，態度堪認良好，又未曾持該槍彈犯罪，尚未造成他人身
    體、財產等重大之危害，持有時間非長等一切情狀，量處有
    期徒刑2 年8 月，併科罰金新台幣80,000元，且就所處罰金
    刑部分，諭知罰金如易服勞役之折算標準；並敘明扣案之美
    國COLT廠製MKIV80型制式半自動手槍1 枝（含彈匣1 個，槍
    枝管制編號0000000000號）、口徑0.38吋制式子彈9 顆（鑑
    定試射3 顆，餘6 顆），均係槍砲彈藥刀械管制條例第4 條
    第1 項第1 款、第2 款所列物品，乃未經許可不得持有之違
    禁物，均係違禁物，應依刑法第38條第1 項第1款 規定宣告
    沒收，另經試射具有殺傷力之制式子彈3 顆，已因鑑定試射
    而耗損，自不予宣告沒收。其認事用法核無違誤，所處之刑
    亦屬允當。被告上訴意旨，以量刑過重為由，指摘原判決不
    當，為無理由，應予駁回。
據上論斷，應依刑事訴訟法第368條，判決如主文。
本案經檢察官張其主到庭執行職務。
中    華    民    國    95    年    4     月    17    日
                  刑事第二庭    審判長法  官  林正雄
                                      法  官  陳啟造
                                      法  官  黃壽燕
以上正本證明與原本無異。
如不服本判決應於收受本判決後10日內向本院提出上訴書狀，其
未敘述上訴理由者，並得於提起上訴後10日內向本院補提理由書
狀（均須按他造當事人之人數附繕本）「切勿逕送上級法院」。
中    華    民    國    95    年    4     月    17    日
                                      書記官  王婉蓉
附錄本判決論罪科刑法條：
槍砲彈藥刀械管制條例第7條
  未經許可，製造、販賣或運輸火砲、肩射武器、機關槍、衝鋒
  槍、卡柄槍、自動步槍、普通步槍、馬槍、手槍或各類砲彈、
  炸彈、爆裂物者，處死刑、無期徒刑或7 年以上有期徒刑；處
  徒刑者，併科新台幣3 千萬元以下罰金。
  未經許可，轉讓、出租或出借前項所列槍砲、彈藥者，處無期
  徒刑或5年以上有期徒刑，併科新台幣1千萬元以下罰金。
  意圖供自己或他人犯罪之用，而犯前2 項之罪者，處死刑或無
  期徒刑；處徒刑者，併科新台幣5千萬元以下罰金。
  未經許可，持有、寄藏或意圖販賣而陳列第1 項所列槍砲、彈
  藥者，處5年以上有期徒刑，併科新台幣1千萬元以下罰金。
  第1項至第3項之未遂犯罰之。
槍砲彈藥刀械管制條例第12條
  未經許可，製造、販賣或運輸子彈者，處1年以上7年以下有期
  徒刑，併科新台幣500萬元以下罰金。
  未經許可，轉讓、出租或出借子彈者，處6月以上5年以下有期
  徒刑，併科新台幣300萬元以下罰金。
  意圖供自己或他人犯罪之用，而犯前2項之罪者，處3年以上10
  年以下有期徒刑，併科新台幣700萬元以下罰金。
  未經許可，持有、寄藏或意圖販賣而陳列子彈者，處5年以下
  有期徒刑，併科新台幣300萬元以下罰金。
  第1項至第3項之未遂犯罰之。


司法院資訊處製作；財團法人民間司法改革基金會備份。
